臺灣士林地方法院刑事判決　　　　　　　100年度易字第224號
公　訴　人　臺灣士林地方法院檢察署檢察官
被　　　告　陳忠勝
上列被告因恐嚇取財案件，經檢察官提起公訴（100 年度偵字第
5311號），本院判決如下：
    主  文
陳忠勝犯如附表編號1 至編號8 所示之罪，均累犯，分別量處如
附表編號1 至編號8 所示之刑。應執行有期徒刑壹年陸月。
被訴於民國一００年四月十五日恐嚇取財部分無罪。
    事  實
一、陳忠勝（綽號「二頭」）因竊盜案件，經本院96年度易字第
    1175號判決定應執行有期徒刑1 年確定。又因竊盜等案件，
    經本院97年度聲字第1194號定應執行刑有期徒刑6 月確定。
    上開罪刑經接續執行，甫於民國97年6 月1 日執行完畢出監
    。詎仍不知悔改，意圖為自己不法所有，各基於恐嚇取財之
    犯意，於附表編號1 至編號8 所示時間，前往陳銀經營之
    「清茶館」（址設新北市○○區○○路95巷2 之7 號），以
    附表編號1 至編號8 所示之恐嚇言詞恫嚇陳銀，致陳銀
    心生畏懼，唯恐無法繼續營業維生，而依陳忠勝之要脅，於
    附表編號1 至編號7 之時間，先後交付如附表編號1 至編號
    7 所示之金錢予陳忠勝而恐嚇取財既遂。附表編號8 則因員
    警據報前往處理，當場逮捕陳忠勝，陳銀始未交付金錢而
    恐嚇取財未遂。
二、案經陳銀訴由新北市政府警察局淡水分局報告臺灣士林地
    方法院檢察署檢察官偵查起訴。
    理  由
壹、程序部分
    按被告以外之人於審判外之言詞或書面陳述，除法律有規定
    者外，不得作為證據；又被告以外之人於審判外之陳述，雖
    不符合同法第159 條之1 至第159 條之4 之規定，但經當事
    人於審判程序同意作為證據，法院審酌該言詞陳述或書面陳
    述作成時之情況，認為適當者，亦得為證據。當事人、代理
    人或辯護人於法院調查證據時，知有第159 條第1 項不得為
    證據之情形，而未於言詞辯論終結前聲明異議者，視為有前
    項之同意，刑事訴訟法第159 條第1 項及第159 條之5 分別
    定有明文。本判決後述所引用之供述證據，當事人於本院準
    備程序及審判期日對證據能力並未予爭執，且迄言詞辯論終
    結前均未聲明異議，本院審酌上開證據資料製作時之情況，
    尚無違法不當及證明力明顯過低之瑕疵，亦認為以之作為證
    據應屬適當，爰依刑事訴訟法第159 條之5 規定，認前揭證
    據資料均例外有證據能力。
貳、有罪部分：
一、訊據被告陳忠勝矢口否認上開恐嚇取財犯行，辯稱：陳銀
    欠伊之乾爹陳萬生賭債新臺幣（下同）50萬元，陳萬生將此
    50萬元債權送給伊，伊為追討債務，於99年11月間前往上址
    清茶館找陳銀拿錢，並未揮舞斧頭、鐮刀恐嚇，亦未向陳
    銀恫稱若不給錢，就讓陳銀無法開店之言詞以索取金錢
    云云。
二、經查，證人即告訴人陳銀證稱：伊之前欠陳萬生50萬元賭
    債，在陳萬生過世前，伊開5 張、面額各10萬元支票給陳萬
    生，已全部還清，陳萬生的太太從未向伊要過錢，被告從99
    年起多次到伊經營之清茶館向伊討錢，時間都是下午約1 、
    2 點左右，被告每次來要錢，伊說沒錢，被告就說伊欠陳萬
    生錢，他要來收錢，被告並未提出任何債權證明文件，伊表
    示未欠陳萬生債務，被告就大聲說若拿不到錢，要讓伊的店
    開不成；被告來找伊拿錢好幾次，伊不識字，本來沒有作紀
    錄，從99年11月開始將被告要錢的日期、金額記在紙條，紙
    條上之「二頭」、「99年11月2 日3,000 」、「12月2 日3,
    000 」等字樣是黃秀珍幫伊寫，其他的都是伊自己依照被告
    來要錢的日期、金額記錄；99年11月1 日這次（附表編號1
    ），被告在店外等，樣子很兇，被告大聲說要不要給錢，不
    然不讓伊開店，伊很害怕，就給被告錢；99年11月2 日（附
    表編號2 ）被告來找伊，叫伊拿幾千元給他，伊表示沒錢，
    被告就一直在店外等，很兇說沒錢就不要想開店，不然他就
    不叫「二頭」，伊聽到被告說的話會害怕，才會給被告錢；
    被告在99年12月2 日（附表編號3 ）又來要錢，說如果拿不
    到錢就讓伊的店開不成；100 年1 月2 日、1 月12日（附表
    編號4 、編號5 ）這兩次被告各向伊索取3 仟元，被告都會
    說如果伊不給錢要讓伊的店開不下去；100 年3 月2 日、4
    月2 日（附表編號6 、編號7 ）這兩次，被告又來向伊各要
    3 仟元，100 年4 月2 日這次伊向黃秀珍借3 仟元，在店門
    外交錢給被告；100 年4 月19日13時30分許（附表編號8 ）
    ，被告叫伊給他幾千塊錢，又要伊把欠人家的50萬元拿出來
    還，伊回答被告「我沒欠誰錢，你一直來坳我的錢沒意思」
    ，被告就說「你就是要還錢啦，如果不還錢我店就不讓你開
    」，並在伊店門口大罵「看你要不要拿出來啦」及罵髒話，
    後來警察就到場，這次伊未拿錢給被告，伊雖有回嘴，但還
    是覺得害怕等語（偵查卷第10頁背面、第11頁正面、第63頁
    、本院卷第73至77頁），核與證人即清茶館之員工黃秀珍證
    稱：被告來清茶館找告訴人陳銀拿錢，時間都是中午時段
    ，被告在店門口大小聲，陳銀只好出去，然後進來問伊身
    上有沒有錢，陳銀對伊說「店快要開不成，有人說今天不
    給錢，明天就無法開店」，被告站在外面等著拿錢；伊有幫
    陳銀寫過紙條，「二頭」、「99年11月2 日3,000 」、「
    99年12月2 日3,000 」之字樣是伊寫的，其他是陳銀的筆
    跡，伊於99年11月2 日（附表編號2 ）幫陳銀寫紙條，當
    天被告來拿錢之後，陳銀就叫伊幫她寫，99年12月2 日（
    附表編號3 ）被告又來拿錢，伊再幫陳銀記錄；99年11月
    1 日（附表編號1 ）陳銀向別人借1 仟元，加上店裏抽屜
    內的3 佰元，共交給被告1 仟3 佰元，陳銀在紙條補記這
    一筆錢，每次只要被告拿錢之後，陳銀就會開抽屜拿紙條
    出來記錄；100 年4 月2 日那次（附表編號7 ）告訴人陳
    銀向伊借3 仟元，告訴人陳銀先前曾向伊借錢，伊身上沒
    錢，陳銀就向附近的店家借錢給被告；陳銀有說那50萬
    元已還清，被告卻還再來討錢；100 年4 月19日（附表編號
    8 ），陳銀與被告站在店外面吵，不久警察到場將被告帶
    走；陳銀與被告並無債務糾紛，被告以強勢脅迫，不給錢
    就大小聲、罵髒話，被告還說不讓陳銀做生意，陳銀怕
    如果不給被告錢，被告會對清茶館不利，心生畏懼只好照被
    告要求給錢，伊印象中被告向陳銀拿錢至少有五、六次以
    上等語相符（偵查卷第15頁正面、第63、64頁、本院卷第79
    、80頁、第81頁正面），並有證人即告訴人陳銀記載遭恐
    嚇時間、金錢之紙條1 紙在卷可稽（偵查卷第29頁正面）；
    又被告於附表編號8 之時間再度於清茶館門口叫囂，員警據
    報前往處理，當場逮捕被告，並以被告為現行犯而執行附帶
    搜索，於被告騎乘之車牌號碼HZU-663 號機車置物箱內查獲
    斧頭、鐮刀各1 支（非本件犯罪所用之物，詳後述），有新
    北市政府淡水分局逮捕通知書、搜索扣押筆錄、扣押物品目
    錄表、機車、斧頭、鐮刀照片3 幀在卷可稽（偵查卷第16至
    18頁、第20頁、第30、31頁），堪認證人即告訴人陳銀前
    開證述屬實，應可採信。又被告於「99年11月1 日某時」（
    即附表編號1 ）向告訴人陳銀索取「1 仟3 佰元」、於「
    99年11月2 日某時」（即附表編號2 ）向告訴人陳銀索取
    「3 仟元」，經證人即告訴人陳銀前開證述明確，並有卷
    附記載被告索取金錢之日期、金額之紙條可佐，起訴書附表
    編號一、二「取得金錢」欄就上2 筆金額顯屬誤載，應予更
    正。
三、次查，被告於附表編號1 至編號8 之時地，藉詞為陳萬生追
    討債務，並未提出任何借據、票據或任何債權文件，告訴人
    陳銀早已還清欠陳萬生之賭債等情，經證人即告訴人陳
    銀前開證述綦詳，而陳萬生於89年11月27日死亡，有陳萬生
    個人基本資料1 紙在卷可稽（偵查卷第41頁），陳萬生死亡
    之時間距被告於99年起開始向告訴人陳銀索取金錢，前後
    相隔10年之久，若陳萬生果有委託被告處理債權，被告何以
    遲延10年之後才著手催討；抑且，被告於警詢供稱陳萬生多
    年前出具委託書向告訴人陳銀討債，但無法提出云云（偵
    查卷第7 頁背面），於本院供稱：沒有借據或債權文件等語
    （本院100 年度聲羈字第129 號卷第4 頁、本院卷第21頁正
    面），可徵被告聲稱為陳萬生討債，卻無法提出任何債權證
    明或陳萬生之委託處理債權文件，其辯稱受陳萬生委託催討
    債務因而向告訴人陳銀索取金錢云云，難認屬實；進者，
    被告於警詢供稱：伊乾媽陳林素英（即陳萬生之妻）知道這
    筆錢要給伊，伊用向告訴人陳銀討得之錢付房租云云（偵
    查卷第8 頁背面），於偵訊供稱：伊幫乾爸陳萬生討債，向
    告訴人陳銀討到的錢交還給乾媽陳林素英，從99年12月開
    始還，有1 次還3 仟元，共還五次，都在初一、初二，拿到
    淡水陳萬生家前面云云（偵查卷第39、73頁），於本院則先
    後辯稱：伊向告訴人陳銀拿到的1 萬2 仟元加上白包3 仟
    元都交給乾媽陳林素英云云（本院卷第69頁正面）、陳萬生
    將該50萬元移轉給伊，算是送給伊，伊拿6 、7 仟元給乾媽
    陳林素英云云（本院卷第86頁正、背面），足見被告聲稱之
    50萬元債權，究係陳萬生委託其催討、或陳萬生移轉給被告
    ，前後供述不一，而其向告訴人陳銀處索得金錢後，或供
    稱用以支付被告之房租，或供稱交還給陳萬生之妻陳林素英
    ，足見被告之供述反覆，若被告係受讓取得該50萬元債權，
    被告何須將向告訴人陳銀索得之款項交給陳林素英，益證
    被告辯詞瑕疵迭現，顯無足採；進者，被告供稱其於陳萬生
    過世後，仍經常前往陳萬生位於淡水之住處，最近一次是10
    0 年4 月初云云，而陳萬生及其妻陳林素英之住所位於「新
    北市淡水區崁頂79號」，有戶籍資料在卷可參（偵查卷第41
    、42頁），經員警於100 年6 月1 日偕同被告前往上址，上
    址為「國家新都社區」，該社區住戶名冊查無陳林素英此人
    ，有警詢筆錄、新北市淡水區地圖可稽（偵查卷第75頁背面
    、第78頁），被告即改稱：伊之前去「國家新都社區」找過
    乾媽陳林素英，大約2 、3 個月沒聯絡，最後一次是在淡水
    捷運站附近遇到，伊找不到陳林素英，有遇到陳林素英的女
    兒云云（偵查卷第75頁背面、第81頁），惟陳林素英既非「
    國家新都社區」住戶，被告如何至該社區找陳林素英並交付
    金錢，足證被告之供述不實，難以採認為真，其辯稱告訴人
    陳銀積欠陳萬生50萬元，前往清茶館找告訴人陳銀討債
    云云，顯屬空言，被告意圖為自己不法所有，以恐嚇言詞使
    告訴人陳銀交付金錢，至為顯然。
四、復查，被告於警詢首稱：伊大約向告訴人陳銀拿錢二至三
    次，一次1 仟2 佰元，兩次3 仟元云云，嗣於同次警詢供稱
    ：伊於99年12月、100 年1 月、2 月、3 月向告訴人陳銀
    索取金錢共四次，總共拿1 萬2 仟元云云（偵查卷第8 頁正
    、背面），於偵訊供稱：伊於99年11月初第一次向告訴人陳
    銀拿錢，前後拿四次，共1 萬2 仟元云云（偵查卷第39頁
    ），於本院100 年4 月19日聲羈庭供稱：伊向告訴人陳銀
    拿過兩、三次錢，有一次拿3 仟元云云（本院100 年度聲羈
    字第129 號卷第5 頁），於本院100 年6 月13日訊問時供稱
    ：伊從99年11月開始去找告訴人陳銀討債，一開始陳銀
    給伊白包錢約2 、3 仟元，之後於100 年1 月、3 月、4 月
    又去，總共去四次，共拿1 萬2 仟元，包括上稱之白包錢云
    云（本院卷第21頁正、背面），於本院100 年7 月8 日準備
    程序先後稱：伊於100 年1 月只有找告訴人陳銀拿錢一次
    、伊去找告訴人陳銀拿錢共四次，100 年4 月2 日沒去、
    99年11月伊向告訴人陳銀拿白包3 仟元算一次，另外三次
    為100 年2 月、3 月及被查獲之100 年4 月19日，總共四次
    、伊於警詢所稱之「共去四次、拿1 萬2 仟元」不正確，實
    係包含未遂這次總共四次，有三次拿到錢，一次1 仟2 佰元
    ，兩次每次各3 仟元，99年11月拿3 仟元白包未包含在這三
    次，伊拿過兩、三次錢，總額為1 萬2 仟元，上稱白包3 仟
    元未包含在1 萬2 仟元內云云（本院卷第67頁背面、第68頁
    正、背面），被告歷次供述向告訴人陳銀索取金錢之時間
    、金額雖有所不一，惟其供稱於99年11月、12月、100 年1
    月、3 月、4 月各次向告訴人陳銀拿錢，時間與證人即告
    訴人陳銀、證人黃秀珍所述及前開紙條之記載大致相符；
    被告雖辯稱：伊胞兄於99年10月27日過世，告訴人陳銀於
    99年11月初拿3 仟元白包給伊云云（本院卷第21頁正面），
    證人盧震東雖證稱：被告之胞兄過世，伊陪同被告去找告訴
    人陳銀借5 仟元處理後事，該次告訴人陳銀有拿錢給被
    告，金額伊不記得云云（本院卷第83頁正面），惟告訴人陳
    銀並未於99年11月間因被告胞兄之喪事致贈奠儀3 仟元，
    經證人即告訴人陳銀證述明確（本院卷第78頁正面），證
    人盧震東證稱被告為辦理喪事向告訴人陳銀借5 仟元之情
    節，又與被告所辯有所差異，且證人盧震東亦證稱並未親眼
    看到告訴人陳銀拿白包給被告等語（本院卷第84頁正面）
    ，又告訴人陳銀於本件案發前僅見過被告一次，與被告並
    非舊識，經證人即告訴人陳銀證述在卷（本院卷第73頁正
    面），衡情告訴人陳銀應無為被告胞兄喪事贈送奠儀之必
    要，是被告辯稱於99年11月間告訴人陳銀致贈3 仟元奠儀
    云云，委無足取。至被告辯稱未於100 年4 月2 日（附表編
    號7 ）找告訴人陳銀索取金錢云云，惟該次被告重施故技
    ，到清茶館恐嚇告訴人陳銀交付金錢，告訴人陳銀不得
    不向員工黃秀珍借3 仟元給被告，經證人黃秀珍前開證述明
    確，被告空口否認，亦無足取。又證人盧震東雖證稱其與被
    告共同前往清茶館三次，時間不記得，其去店內叫告訴人陳
    銀出來與被告說話，被告沒有對陳銀大小聲，被告說陳
    銀欠他乾爹錢超過10萬元云云（本院卷第83頁正、背面）
    ，惟證人盧震東聲稱其與被告同往清茶館之次數僅三次、時
    間均不詳，其是否於本件附表編號1 至編號8 之犯罪時間與
    被告同去清茶館不明，自無從以證人盧震東證稱被告未大小
    聲云云，遽認被告無附表編號1 至編號8 之恐嚇取財犯行。
五、再查，證人即告訴人陳銀雖於警、偵訊證稱被告每次都找
    2 、3 人在清茶館外聚集吵鬧，並亮刀揮舞云云（偵查卷第
    10頁背面、第12頁正、背面、第63頁），惟查，證人黃秀珍
    證稱：被告曾經帶過1 名男子到場，該男子只是在旁靜靜的
    站著，伊看過有一次是盧震東進來叫陳銀出去，盧震東說
    外面有人要找陳銀，陳銀跟著盧震東出去，被告在外面
    等，伊沒看過被告、盧震東拿斧頭、鐮刀出來揮舞等語（偵
    查卷第15頁正面、第64頁、本院卷第79頁背面），證人即告
    訴人陳銀復於本院證稱：被告於100 年4 月19日（附表編
    號8 ）來找伊時並未拿出斧頭、鐮刀，在此之前被告有一次
    拿斧頭、鐮刀出來揮舞，但伊不記得是哪一次；99年12月2
    日（附表編號3 ）被告與盧震東一起來，沒有攜帶器械，盧
    震東進來叫伊到店門口，盧震東只說被告要向伊拿錢，口氣
    沒有被告那麼兇，被告說要讓伊的店開不下去時，盧震東只
    是站在旁邊，沒有說話，100 年3 月2 日、4 月2 日（附表
    編號6 、編號7 ）盧震東有與被告一起來，盧震東沒有說什
    麼，只是叫伊出去，除上開三次外，其餘被告與盧震東同時
    來找伊的時間不記得等語（本院卷第74頁背面、第75頁背面
    、第76頁正面、第78頁正面），依證人陳銀、黃秀珍前開
    證述，可徵告訴人陳銀雖於警偵訊證稱被告夥同他人攜帶
    刀械恐嚇，惟於本院證述被告於附表編號8 此次犯行並未以
    斧頭、鐮刀恐嚇，且未能明確記憶及指出被告攜帶刀械恐嚇
    之時間，非得逕認被告於附表編號1 至編號8 除以言詞恐嚇
    外，尚攜帶斧頭、鐮刀恐嚇告訴人陳銀。另證人黃秀珍證
    稱看過盧震東與被告一同前往清茶館一次、證人陳銀證稱
    盧震東與被告同來三次等語，惟依渠等前開證述，盧震東只
    是進入店內告知陳銀被告在店外等候要找陳銀，並未對
    告訴人陳銀有何恐嚇取財言行；證人盧震東並證稱：伊不
    知道被告找陳銀做何事，被告叫伊去店內問陳銀在不在
    ，之後被告與陳銀在店門口講話，伊站遠遠的，不知道彼
    等談話內容，伊有時於彼等講話時去菜市場逛逛等語（本院
    卷第82頁背面、第83頁正面），依證人盧震東上開證述，尚
    難認定其主觀上與被告有何共同恐嚇取財之犯意聯絡，復無
    其他證據足資證明被告與盧震東或他人有何共犯情節，附表
    編號8 亦僅有被告一人為員警當場逮捕，堪認附表編號1 至
    編號8 應係被告單獨所為，附此敘明。
六、綜上述，被告所辯，均無足採。本件犯行事證明確，堪以認
    定，應依法論科。
七、按刑法第346 條第1 項之恐嚇取財罪，其所謂恐嚇，指凡一
    切言語、舉動足以使人生畏怖心者均屬之，而該言語或舉動
    是否足以使他人生畏怖心，應依社會一般觀念衡量之，如行
    為人之言語、舉動，依社會一般觀念，均認係惡害之通知，
    而足以使人生畏怖心時，縱被害人心理狀態特別，不因而畏
    怖，仍不能不認為行為人已著手實行恐嚇取財犯行，自應成
    立該罪之未遂犯（最高法院84年度臺上字第813 號判決參照
    ）。本件被告對告訴人陳銀恫稱「如果拿不到錢，就要讓
    你店開不成」，依社會通念衡量，被告以此等將來之惡害通
    知告訴人陳銀，足以造成告訴人陳銀畏懼，而同意交付
    金錢，自已構成恐嚇取財犯行。核被告就附表編號1 至編號
    7 所為，各係犯刑法第346 條第1 項之恐嚇取財罪，就附表
    編號8 所為，係犯刑法第346 條第1 項、第3 項之恐嚇取財
    未遂罪。被告於附表編號1 至編號8 之犯行，其犯罪時間有
    所間隔，且犯意各別，應予分論併罰。被告於附表編號8 因
    員警到場而未得逞，其犯罪尚屬未遂，依刑法第25條第2 項
    規定，按既遂犯之刑度減輕其刑，被告有犯罪事實所載有期
    徒刑執行完畢之前科，有臺灣高等法院被告前案紀錄表1 份
    在卷可稽，其於5 年內故意犯本件有期徒刑以上之各罪，應
    依刑法第47條第1 項規定，均論以累犯，並加重其刑，並就
    所犯附表編號8 部分依法先加後減之。爰審酌被告不思以正
    當途徑獲取財物，且明知與告訴人陳銀間並無任何債權債
    務關係，竟以言詞恫嚇，使告訴人陳銀心生畏懼而先後交
    付金錢共計1 萬9 仟3 佰元，對告訴人陳銀身心造成危害
    ，惡性非輕，且被告於犯罪後飾詞否認犯行，暨其犯罪動機
    、目的、手段、智識程度、犯罪所生危害等一切情狀，分別
    量處如主文所示之刑，並定其應執行刑。
八、扣案於被告騎乘機車置物箱內查獲之斧頭、鐮刀各1 支（偵
    查卷第18、31頁），雖為被告所有，惟被告於附表編號1 至
    編號8 犯行並未使用上開斧頭、鐮刀，業如前述，被告並辯
    稱：上開斧頭、鐮刀係逢清明節，伊放在機車內作為掃墓之
    用，伊並未揮舞斧頭、鐮刀恐嚇等語（本院卷第20頁背面、
    第85頁背面），復無證據證明扣案斧頭、鐮刀係供本案附表
    編號1 至編號8 犯罪之用，爰不另諭知沒收。
九、公訴意旨另以：被告犯案累累，顯有犯罪習慣，請併諭知刑
    前強制工作云云。按有犯罪之習慣或因遊蕩或懶惰成習而犯
    罪者，於刑之執行前，令入勞動場所，強制工作，刑法第90
    條第1 項固定有明文。惟按保安處分係針對受處分人將來之
    危險性所為之處置，以達教化、治療之目的，為刑罰之補充
    制度。我國現行刑法採刑罰與保安處分雙軌制，係在維持行
    為責任之刑罰原則下，為協助行為人再社會化之功能，以及
    改善行為人潛在之危險性格，期能達成根治犯罪原因、預防
    犯罪之特別目的。是保安處分中之強制工作，旨在對欠缺正
    確工作觀念或無正常工作因而習慣犯罪者，強制其從事勞動
    ，學習一技之長及正確之謀生觀念，使其日後重返社會，能
    適應社會生活。刑法第90條第1 項規定對於「有犯罪之習慣
    或因遊蕩或懶惰成習而犯罪者」之宣付強制工作處分，即係
    本於保安處分應受比例原則之規範，使保安處分之宣告，與
    行為人所為行為之嚴重性、行為人所表現之危險性及對於行
    為人未來行為之期待性相當之意旨而制定，由法院視行為人
    之危險性格，決定應否令入勞動處所強制工作，以達預防之
    目的。所謂「有犯罪之習慣」則指對於犯罪以為日常之惰性
    行為，乃一種犯罪之習性，至所犯之罪名為何，是否同一，
    則非所問；而行為人是否構成累犯，尤非決定其是否有犯罪
    習慣之唯一標準（最高法院94年度臺上字第6611號判決參照
    ）。且保安處分之措施亦含社會隔離、拘束身體自由之性質
    ，其限制人民之權利，實與刑罰同，自應受比例原則之規範
    （最高法院91年度臺上字第4625號判決參照）。經查，被告
    前因竊盜等案件，經本院96年度易字第1175號判決定應執行
    有期徒刑1 年確定，又因竊盜等案件，經本院97年度聲字第
    1194號定應執行刑有期徒刑6 月，上開罪刑經接續執行，甫
    於97年6 月1 日執行完畢出監，有臺灣高等法院被告前案紀
    錄表在卷可稽，可徵被告於本件犯行前，固有竊盜等前案紀
    錄，被告復供稱其於97年6 月1 日出監後，做過散工，後來
    失業找工作找了1 年多等語（本院卷第21頁背面），衡諸被
    告前犯竊盜等案件，距本件附表所示犯行逾2 年以上，犯罪
    間隔相當時日，堪認被告辯稱其出監後曾從事正當職業，尚
    非完全不足採信，難認被告係以犯罪為日常之惰性行為；被
    告因缺錢多次恐嚇告訴人陳銀交付金錢，所為固應受非難
    ，惟依前揭說明，尚難得據此逕認被告有犯罪之習慣，復無
    其他證據足以證明被告因遊蕩、懶惰成習而犯罪，殊難僅據
    被告有前案犯罪紀錄，遽認符合刑法第90條第1 項規定之要
    件。本院認依憲法比例原則之要求，審酌以強制工作之手段
    與達成矯正被告犯罪之目的間，應合乎一定之比例，並求得
    法益間之均衡，本件宣告如主文所示之刑，與被告犯行之處
    罰已屬相當，並足收儆懲之效，尚無另宣告強制工作以預防
    矯治其社會危險性之必要，爰不另諭知於刑之執行前令入勞
    動場所強制工作。
參、無罪部分：
一、公訴意旨又以：被告另基於恐嚇取財犯意，於100 年4 月15
    日之某時，前往陳銀經營之「清茶館」，以起訴書附表編
    號八所示言詞恫嚇陳銀，致陳銀心生畏懼，依陳忠勝之
    要脅，交付3 佰元予陳忠勝，因認被告於上開時間涉犯刑法
    第346 條第1 項之恐嚇取財犯行云云。
二、按犯罪事實應依證據認定之，無證據不得認定其犯罪事實；
    又不能證明被告犯罪者，應諭知無罪之判決，刑事訴訟法第
    154 條第2 項、第301 條第1 項分別定有明文。次按認定不
    利於被告之事實，須依積極證據，苟積極證據不足為不利於
    被告事實之認定時，即應為有利於被告之認定，更不必有何
    有利之證據；又事實之認定，應憑證據，如未能發現相當之
    證據，或證據不足以證明，自不能以推測或擬制之方法，以
    為裁判之基礎；且認定犯罪事實所憑之證據，無論直接或間
    接證據，其為訴訟上之證明，須達於通常一般之人均不致有
    懷疑，而得確信其為真實之程度者，始得據為有罪之認定，
    倘其證明尚未達到此一程度，而有合理之懷疑存在時，尚難
    為有罪之認定基礎（最高法院30年度上字第816 號判例、40
    年度臺上字第86號、76年度臺上字第4986號判例參照）。公
    訴人認被告涉上開罪嫌，無非係以證人即告訴人陳銀之指
    述、卷附陳銀記載被告恐嚇日期、金額之紙條為唯一依據
    。惟查，證人即告訴人陳銀證稱：100 年4 月15日被告說
    他的機車要加油，這次被告沒有說要讓伊的店開不成，沒有
    說會讓伊感到害怕的話，但如果伊不給被告錢，被告就在店
    外等，伊還是會害怕，所以才會給被告錢等語（本院卷第76
    頁正面），可徵被告於上開時間係藉詞機車加油向告訴人陳
    銀索討3 佰元之加油費用，而未以「如果拿不到錢，就讓
    你的店開不成」之恫嚇言詞恐嚇，縱被告口氣不佳，告訴人
    陳銀主觀上對被告感到畏懼因而交付金錢予被告，尚難遽
    認被告就此部分構成恐嚇取財犯行，依卷內事證，並無證據
    足證被告於100 年4 月15日有何恐嚇取財犯行，外亦無其他
    積極證據足資證明被告涉犯此部分罪嫌，自應諭知被告此部
    分無罪之判決。
據上論斷，應依刑事訴訟法第299 條第1 項前段、第301 條第1
項，刑法第346 條第1 項、第3 項、第47條第1 項、第25條第2
項、第51條第5 款，刑法施行法第1 條之1 第1 項、第2 項前段
，判決如主文。
本案經檢察官薛嘉珩到庭執行職務。
中    華    民    國  100     年    7     月    28    日
                  刑事第七庭審判長法  官  杜惠錦
                                  法  官  梁哲瑋
                                  法  官  陳美彤
以上正本證明與原本無異。
如不服本判決應於收受送達後10日內向本院提出上訴書狀，並應
敘述具體理由。其未敘述上訴理由者，應於上訴期間屆滿後20日
內向本院補提理由書（均須按他造當事人之人數附繕本）「切勿
逕送上級法院」。
                                  書記官  吳旻玲
中    華    民    國   100    年    7     月    29    日
【附表】
┌──┬─────┬───────┬─────────┬─────────┐
│編號│時間      │犯罪手法      │取得金錢（新臺幣）│宣告刑            │
├──┼─────┼───────┼─────────┼─────────┤
│ 1  │99年11月1 │以「你欠人家50│1,300元           │陳忠勝犯恐嚇取財罪│
│    │日某時    │萬元，如果拿不│                  │，累犯，處有期徒刑│
│    │          │到錢，就讓你的│                  │柒月。            │
│    │          │店開不成」恐嚇│                  │                  │
│    │          │陳銀，要索金│                  │                  │
│    │          │錢。          │                  │                  │
├──┼─────┼───────┼─────────┼─────────┤
│ 2  │99年11月2 │同上          │3,000元           │陳忠勝犯恐嚇取財罪│
│    │日某時    │              │                  │，累犯，處有期徒刑│
│    │          │              │                  │捌月。            │
├──┼─────┼───────┼─────────┼─────────┤
│ 3  │99年12月2 │同上          │3,000元           │陳忠勝犯恐嚇取財罪│
│    │日某時    │              │                  │，累犯，處有期徒刑│
│    │          │              │                  │捌月。            │
├──┼─────┼───────┼─────────┼─────────┤
│ 4  │100 年1 月│同上          │3,000元           │陳忠勝犯恐嚇取財罪│
│    │2 日某時  │              │                  │，累犯，處有期徒刑│
│    │          │              │                  │捌月。            │
├──┼─────┼───────┼─────────┼─────────┤
│ 5  │100 年1 月│同上          │3,000元           │陳忠勝犯恐嚇取財罪│
│    │12日某時  │              │                  │，累犯，處有期徒刑│
│    │          │              │                  │捌月。            │
├──┼─────┼───────┼─────────┼─────────┤
│ 6  │100 年3月2│同上          │3,000元           │陳忠勝犯恐嚇取財罪│
│    │日某時    │              │                  │，累犯，處有期徒刑│
│    │          │              │                  │捌月。            │
├──┼─────┼───────┼─────────┼─────────┤
│ 7  │100 年4 月│同上          │3,000元           │陳忠勝犯恐嚇取財罪│
│    │2 日某時  │              │                  │，累犯，處有期徒刑│
│    │          │              │                  │捌月。            │
├──┼─────┼───────┼─────────┼─────────┤
│ 8  │100 年4 月│同上          │未得逞            │陳忠勝犯恐嚇取財未│
│    │19日下午1 │              │                  │遂罪，累犯，處有期│
│    │時30分許  │              │                  │徒刑伍月。        │
└──┴─────┴───────┴─────────┴─────────┘
附錄本判決論罪法條全文
中華民國刑法第346 條第1 項、第3 項
意圖為自己或第三人不法之所有，以恐嚇使人將本人或第三人之
物交付者，處6 月以上5 年以下有期徒刑，得併科1 千元以下罰
金。
前二項之未遂犯罰之。